【裁判字號】    99,訴,632
【裁判日期】    990525
【裁判案由】    毒品危害防制條例
【裁判全文】
臺灣臺北地方法院刑事判決               99年度訴字第632號
公  訴  人  臺灣臺北地方法院檢察署檢察官
被      告  甲○○
上列被告因毒品危害防制條例案件，經檢察官提起公訴（99年度
毒偵字第983號）及移送併辦（99年度毒偵字第1471 號），嗣被
告於準備程序進行中就被訴事實為有罪之陳述，由本院裁定以簡
式審判程序審理，判決如下：
    主  文
甲○○施用第二級毒品，累犯，處有期徒刑伍月；又施用第一級
毒品，累犯，處有期徒刑捌月，扣案之第一級毒品海洛因壹包（
不含空包裝袋，驗餘淨重零點零壹捌零公克）沒收銷燬，包裝上
開海洛因之空包裝袋壹只沒收。應執行有期徒刑壹年，扣案之第
一級毒品海洛因壹包（不含空包裝袋，驗餘淨重零點零壹捌零公
克）沒收銷燬，包裝上開海洛因之空包裝袋壹只沒收。
    事  實
一、甲○○因施用毒品案件，經本院以89年度毒聲字第2674號裁
    定送觀察、勒戒後，因有繼續施用毒品之傾向，復經本院以
    90年度毒聲字第652 號裁定令入戒治所執行強制戒治，並再
    經本院以90年度毒聲字第1762號裁定准予停止戒治，所餘期
    間交付保護管束，保護管束期滿後，並由臺灣臺北地方法院
    檢察署檢察官以91年度戒毒偵字第102 號為不起訴處分確定
    。又因施用毒品案件，經本院以94年度訴字第1159號判決判
    處有期徒刑1年2月，上訴臺灣高等法院後，撤回上訴而確定
    ；再因違反動產擔保交易法案件，經本院以95年度簡上字第
    192號判決判處有期徒刑6月確定，上開2案並經本院以95年
    度聲字第2136號裁定定應執行刑1年6月確定，於民國96年6
    月19日縮短刑期執行完畢；復因施用毒品案件，經臺灣士林
    地方法院以97年度審訴字第240號判決判處有期徒刑7月確定
    （現正執行中，不構成累犯）。
二、詎甲○○竟不知悔悟，復基於施用第二級毒品甲基安非他命
    之犯意，於99年2月24日晚間7時30分至8 時15分許為警採集
    尿液前回溯96小時內之不詳時間，在不詳地點，以將甲基安
    非他命放入玻璃球內，燒烤產生煙霧而吸食之方式，施用第
    二級毒品甲基安非他命1 次；另基於施用第一級毒品海洛因
    之犯意，於99年2月24日晚間7 時30分至8時15分許為警採集
    尿液前回溯26小時內之不詳時間，在不詳地點，以針筒注射
    之方式，施用第一級毒品海洛因1 次。嗣於同日晚間6時許，
    在臺北市中山區○○○路與鄭州路交叉口，為警查獲，扣得
    其所有、供上開施用毒品犯行所用之第一級毒品海洛因1 包
    （原淨重0.0200公克，取0.0020公克鑑定用罄，驗餘淨重0.
    0180公克），並經採集其尿液送驗後，呈安非他命類、嗎啡
    陽性反應，而查獲上情。
三、案經臺北市政府警察局中正第一分局報告臺灣臺北地方法院
    檢察署檢察官偵查起訴及移送併辦審理。
    理  由
一、本案被告甲○○所犯係死刑、無期徒刑、最輕本刑為3 年以
    上有期徒刑以外之罪，被告於準備程序中就被訴事實為有罪
    之陳述，經法官告知簡式審判程序之旨，並聽取公訴人、被
    告之意見後，本院認為適宜進行簡式審判程序，而依刑事訴
    訟法第273條之1第1項規定，裁定改用簡式審判程序。
二、前揭事實，業據被告於本院準備程序及審理時均坦承不諱（
    見本院卷第30頁反面、第32頁反面）；且被告於上開時、地
    為警查獲後所採集之尿液經送鑑驗結果，呈安非他命類、嗎
    啡陽性反應，此有臺灣尖端先進生技醫藥股份有限公司99年
    3 月12日濫用藥物檢驗報告及臺北市政府警察局偵辦毒品案
    件尿液檢體委驗單各1紙在卷可稽【見99年度毒偵字第983號
    （下稱偵卷）第42頁至43頁】；又扣案之白色粉末（原淨重
    0.0200公克，取0.0020公克鑑定用罄，驗餘淨重0.0180公克
    ）1 包，經送交通部民用航空局航空醫務中心鑑定結果，檢
    出第一級海洛因成分，此有該局99年3月10日航藥鑑字第099
    1491號毒品鑑定書1 紙附卷足憑（見偵卷第44頁）。綜上，
    由前述相關書證及證物等補強證據，足證被告上開任意性自
    白核與事實相符。本案事證明確，被告施用第一級、第二級
    毒品各1次之犯行堪以認定，應予依法論科。
三、按施用第一、二級毒品為犯罪行為，毒品危害防制條例第10
    條定有處罰明文。故施用第一、二級毒品者，依前揭規定本
    應科以刑罰。惟基於刑事政策，對合於一定條件之施用者，
    則依同條例第20條、第23條之規定，施以觀察、勒戒及強制
    戒治之保安處分。又毒品危害防制條例於92年7月9日修正公
    布，自93年1月9日施行，其中第20條、第23條將施用毒品之
    刑事處遇程序，區分為「初犯」及「5年內再犯」、「5年後
    再犯」。依其立法理由之說明：「初犯」，經觀察、勒戒或
    強制戒治後，應為不起訴處分或不付審理之裁定；經觀察、
    勒戒或強制戒治執行完畢釋放後，「5 年內再犯」者，因其
    再犯率甚高，原實施之觀察、勒戒及強制戒治既已無法收其
    實效，爰依法追訴或裁定交付審理。至於經觀察、勒戒或強
    制戒治執行完畢釋放後，「5 年後再犯」者，前所實施之觀
    察、勒戒或強制戒治已足以遮斷其施用毒品之毒癮，為期自
    新及協助其斷除毒癮，仍適用「初犯」規定，先經觀察、勒
    戒或強制戒治之程序。從而依修正後之規定，僅限於「初犯
    」及「5 年後再犯」二種情形，始應先經觀察、勒戒或強制
    戒治程序。倘被告於5 年內已再犯，經依法追訴處罰，縱其
    第3次（或第3次以上）再度施用毒品之時間，在初犯經觀察
    、勒戒或強制戒治執行完畢釋放5年以後，已不合於「5年後
    再犯」之規定，且因已於「5 年內再犯」，顯見其再犯率甚
    高，原實施觀察、勒戒或強制戒治，已無法收其實效，即應
    依該條例第10條處罰（最高法院95年度第7 次刑事庭會議決
    議參照）。查被告前因施用毒品案件，經本院以89年度毒聲
    字第2674號裁定送觀察、勒戒後，因有繼續施用毒品之傾向
    ，復經本院以90年度毒聲字第652 號裁定令入戒治所執行強
    制戒治，並再經本院以90年度毒聲字第1762號裁定准予停止
    戒治，所餘期間交付保護管束，保護管束期滿後，並由臺灣
    臺北地方法院檢察署檢察官以91年度戒毒偵字第102 號為不
    起訴處分確定後，5 年內已經再犯施用毒品之罪，且業經依
    法追訴處罰（詳如犯罪事實欄第1 項所述），此有臺灣高等
    法院被告前案紀錄表1件在卷可參（見本院卷第4至20頁），
    是縱其本案施用毒品之時間已在該次強制戒治執行完畢釋放
    之5年之後，仍應依法追訴處罰。
四、按海洛因、甲基安非他命分別係毒品危害防制條例第2 條第
    2項第1款、第2 款所規定之第一級毒品、第二級毒品，不得
    非法持有、施用。被告非法持有該等毒品進而施用，核其所
    為，係分別犯毒品危害防制條例第10條第1 項之施用第一級
    毒品罪及同條第2 項之施用第二級毒品罪。被告持有第一級
    毒品及第二級毒品之低度行為，均已分別為施用之高度行為
    所吸收，不另論罪。被告所犯上開2 罪，犯意各別，行為互
    殊，應予分論併罰。被告前有如犯罪事實欄第1 項所載之論
    罪科刑及執行完畢之紀錄，有上開被告前案紀錄表1 份在卷
    可按，其受有期徒刑執行完畢，於5 年以內故意再犯本案最
    重本刑為有期徒刑以上之2 罪，均為累犯，應依刑法第47條
    第1項規定，分別加重其刑。又檢察官以99年度毒偵字1471
    號併辦意旨書移送併辦之犯罪事實，與本件起訴之犯罪事實
    同一，本院自應併予審究，附此敘明。爰審酌被告前因施用
    毒品，歷經觀察、勒戒、強制戒治及刑之執行，惟仍未能戒
    絕毒癮，復繼續沾染毒品惡習，竟再為本案2 次施用毒品犯
    行，顯見其不思悔改，自制力亦顯不佳；惟另考量被告於犯
    後已能坦承犯行，而其施用毒品之行為於本質上係屬自我戕
    害行為，反社會性之程度應屬較低，及檢察官求刑適當等一
    切情狀，分別量處如主文所示之刑，並定其應執行刑，以示
    懲儆。
五、扣案之海洛因1 包（驗餘淨重0.0180公克）屬查獲之第一級
    毒品，有上開毒品鑑定書1 紙附卷可參，應依毒品危害防制
    條例第18條第1 項前段規定沒收銷燬之（至於因鑑驗所需取
    樣部分，業已鑑析用罄，故毋庸予以沒收）；包裝上開海洛
    因之空包裝袋1 只（係用於包裹海洛因，防止其裸露、潮濕
    ，便於攜帶施用，並非不可分離），為被告所有供其犯罪所
    用之物，業據被告陳明在卷（見本院卷第32頁反面），應依
    刑法第38條第1項第2款之規定宣告沒收。
據上論斷，依刑事訴訟法第273條之1第1項、第299條第1 項前段
，毒品危害防制條例第10條第1項、第2項、第18條第1 項前段，
刑法第11條、第47條第1項、第51條第5款、第38條第1項第2款，
判決如主文。
本案經檢察官徐則賢到庭執行職務。
中    華    民    國    99    年    5     月    25    日
                  刑事第十三庭  法  官  陳君鳳
以上正本證明與原本無異。
如不服本判決應於收受送達後10日內向本院提出上訴書狀，並應
敘述具體理由；其未敘述上訴理由者，應於上訴期間屆滿後20日
內向本院補提理由書（均須按他造當事人之人數附繕）「切勿逕
送上級法院」。
                                書記官  楊湘雯
中    華    民    國    99    年    5     月    25    日
附錄本案論罪科刑法條：
毒品危害防制條例第10條
施用第一級毒品者，處6月以上5年以下有期徒刑。
施用第二級毒品者，處3年以下有期徒刑。

司法院資訊處製作；財團法人民間司法改革基金會備份。
